【裁判字號】    90,交聲,75
【裁判日期】    901129
【裁判案由】    聲明異議
【裁判全文】
臺灣嘉義地方法院交通事件裁定                        九十年度交聲字第七五號
    異  議  人
    即受處分人  甲○○
右列異議人因違反道路交通管理處罰條例案件，對於交通部公路局嘉義區監理所於民
國九十年五月七日及九十年五月三十日所為之處分（原處分案號：嘉監五字第裁七○
－Ｚ00000000號、嘉監五違字第000000000000000000號
），聲明異議，本院裁定如左：
    主  文
異議駁回。
    理  由
一、本件原處分意旨略以：本件有關第Ｚ00000000號違規案（即酒後駕車）
    業於民國九十年五月九日由原處分機關以嘉監五違第四八六一號函隨函附送裁決
    書，而經受處分人即異議人甲○○於九十年五月三十日到案書具「違規駕駛人捨
    棄聲明異議切結書」予以吊扣駕駛執照九個月；另第Ｉ00000000號違規
    案（即未帶駕駛）與第四九五七九一號違規案（即右側超車違規）經異議人同時
    到案，原處分機關當場口頭宣告，分別處新台幣（下同）六百元及二千四百元，
    如易處吊扣駕駛執照分別吊扣一月及三月，既經異議人出具前揭切結書，並自願
    就上開三件違規案捨棄聲明異議並接受易處吊扣駕駛執照執行，上開後揭二違規
    案原處分機關以口頭宣告替代裁決書，不另製開裁決書，並與上揭第Ｚ0000
    0000號違規案合併執行吊扣駕駛執照十三月而製開嘉監五違字第00000
    0000000000000號駕駛執照吊扣執行單。
二、異議人甲○○之異議意旨略以：第四九五七九一號違規案（即右側超車違規），
    伊已於九十年三月五日繳納罰鍰二千四百元，卻仍遭原處分機關吊扣駕駛執照三
    個月；而第Ｉ00000000號違規案（即未帶駕駛），伊於期限內前去繳罰
    鍰，原處分機關未受理，伊嗣後再去繳罰鍰時原處分機關卻告知過期；又第Ｚ0
    0000000號違規案（即酒後駕車），伊認為酒精測試儀器不準等語。
三、按依道路交通管理處罰條例所定罰鍰之處罰，行為人接獲違反道路交通管理事件
    通知單後，應於十五日內，到達指定處所聽候裁決，道路交通管理處罰條例第九
    條定有明文。又裁決機關對於違反道路交通管理事件於訊問完畢後，除有繼續調
    查之必要外，應使用違反道路交通管理事件裁決書即時裁決之；裁決書經裁決後
    ，應當場實施宣告，將裁決書內容宣示於被處罰人，並告以如不服裁決者，得於
    接收裁決書之翌日起十五日內提出聲明異議於原裁決機關轉送管轄地方法院審理
    ；再受處分人不服道路交通管理處罰條例第八條主管機關所為之處罰，得於接到
    裁決之翌日起，十五日內向管轄地方法院聲明異議，違反道路交通管理事件統一
    裁罰標準及處理細則第四十一條、第四十五條及道路交通管理處罰條例第八十七
    條第一項亦分別定有明文。故行為人於接獲道路交通管理事件通知單後，如認舉
    發之事實與違規情形不符者，應先行至指定裁決機關處所聽候裁決，而於不服該
    裁決機關裁決時，於接收「裁決書」之翌日起十五日內，始得向管轄地方法院聲
    明異議。次按捨棄上訴權或撤回上訴者，喪失其上訴權，刑事訴訟法第三百五十
    九條定有明文。又按法院受理交通事件之受處分人聲明異議，以裁定為之；法院
    受理有關交通事件，準用刑事訴訟法之規定，道路交通管理處罰條例第八十七條
    第二項、第八十九條前段分別定有明文。
四、經查：
（一）第四九五七九一號違規案（即右側超車違規）及第Ｉ00000000號違規
      案（即未帶駕駛）部分：查本件異議人即受處分人甲○○於接獲第四九五七九
      一號違規案（即右側超車違規）及第Ｉ00000000號違規案（即未帶駕
      駛）之違反道路交通管理事件通知單後，未依規定於通知單上記載之應到案日
      期（即八十八年四月十六日、九十年三月五日）到案辦理，且上開二違規案於
      九十年五月三十日由裁決機關即嘉義市嘉義區監理所當場口頭宣告，分別處二
      千四百元及六百元，如易處吊扣駕駛執照分別吊扣三月及一月，經異議人出具
      「違規駕駛人捨棄聲明異議切結書」後，上開二違規案裁決機關以口頭宣告替
      代裁決書，不另製開裁決書，是本件裁決機關尚未作成「裁決書」等情，有嘉
      義縣警察局舉發違反道路交通管理事件通知單嘉縣警交違字第四九五七九一號
      、彰化縣警察局舉發違反道路交通管理事件通知單彰警交字第Ｉ000000
      00號、交通部公路局嘉義區監理所九十年七月二十三日九○嘉監五違字第九
      九一八號函及附件，及交通部公路局嘉義區監理所九十年九月十三日九○嘉監
      五字第一二二八四號函各一份在卷可稽，足見本件異議人上開二違反交通管理
      事件，尚未經主管交通事件裁決事務之嘉義區監理所裁決，異議人即逕向本院
      聲明異議，顯與道路交通管理處罰條例第八十七條第一項之異議程序有違，揆
      諸首項說明，其異議程序為不合法，應予駁回。
（二）第Ｚ00000000號違規案（即酒後駕車）部分：第Ｚ00000000
      號違規案（即酒後駕車）業於九十年五月三十日經受處分人即異議人甲○○到
      案書具「違規駕駛人捨棄聲明異議切結書」予以吊扣駕駛執照九個月乙情，有
      交通部公路局嘉義區監理所九十年七月二十三日九○嘉監五違字第九九一八號
      函及附件，及交通部公路局嘉義區監理所九十年九月十三日九○嘉監五字第一
      二二八四號函、異議人書立之「違規駕駛人捨棄聲明異議切結書」各一份附卷
      可稽，是本件異議人之異權業已喪失，依照前開說明，應予裁定駁回。
據上論結，應依道路交通管理處罰條例第八十七條第二項、道路交通案件處理辦法第
十八條前段，裁定如主文。
中      華      民      國    九十      年     十一     月    二十九    日
                                  臺灣嘉義地方法院交通法庭
                                        法  官  黃  仁  勇
右正本證明與原本無異。
如不服本裁定，應於裁定送達後五日內向本院提出抗告狀（應附繕本）。
中      華      民      國    九十      年     十一     月    二十九    日
                                        書記官  呂  權  芳


司法院資訊處製作；財團法人民間司法改革基金會備份。
